【裁判字號】    92,訴,56
【裁判日期】    920919
【裁判案由】    偽造有價證券等
【裁判全文】
臺灣臺中地方法院刑事判決                            九十二年度訴字第五六號
    公  訴  人  臺灣臺中地方法院檢察署檢察官
    被      告  丙○○
    指定辯護人  本院公設辯護人戊○○
右列被告因偽造有價證券等案件，經檢察官提起公訴（九十一年度偵字第一七○○三
號），本院判決如左：
    主  文
丙○○無罪。
    理  由
一、公訴意旨略以：被告丙○○與告訴人丁○○曾為男女朋友關係，民國九十一年五
    月八日晚上，被告向告訴人調借支票為告訴人拒絕後，被告竟意圖為自己不法之
    所有，於同日晚上十二時許，在臺中市○○街二七號，趁告訴人不注意之際，從
    客廳告訴人皮包內徒手竊取以臺灣省合作金庫五權支庫為付款人，帳號0000
    000000000號，支票號碼ＷＥ0000000號、ＷＥ0000000
    號及ＷＥ0000000號等空白支票三紙（下稱系爭支票），並擅自盜用告訴
    人置於同皮包之印鑑章，蓋於支票發票人欄上。事後經告訴人發覺支票失竊，乃
    向其詢問，其坦承有拿上開支票，惟拒絕將支票返還予告訴人，並稱會經告訴人
    授權始簽發上開支票，詎被告於九十一年五月中旬某日，在高雄市○○路九七號
    五樓偽填上開支票，將其中票號ＷＥ0000000號及ＷＥ0000000號
    ，填寫面額各為新臺幣（下同）十萬元及二十萬元，發票日各為九十一年六月二
    十日及九十一年六月五日之支票二紙，交付予甲○○用以調現，復由甲○○將上
    開二紙支票分別支付予林盈朱、范凱欣作為貨款，另票號ＷＥ0000000號
    之支票乙紙，則偽填發票面金額二十萬元，發票日九十一年六月二十五日，持向
    乙○○調現，因認被告涉有刑法第三百二十條第一項竊盜罪、第二百零一條第一
    項偽造有價證券罪嫌。
二、按犯罪事實應依證據認定之，無證據不得認定其犯罪事實；又不能證明被告犯罪
    者，應諭知無罪之判決，刑事訴訟法第一百五十四條第二項、第三百零一條第一
    項分別定有明文。次按認定不利於被告之事實，須依積極證據，苟積極證據不足
    為不利於被告事實之認定時，即應為有利於被告之認定，更不必有何有利之證據
    ；又事實之認定，應憑證據，如未能發現相當證據，或證據不足以證明，自不能
    以推測或擬制之方法，以為裁判之基礎，最高法院分別著有三十年上字第八一六
    號、四十年臺上字第八六號判例可資參照。
三、公訴人認被告丙○○涉有刑法刑法第三百二十條第一項竊盜罪、第二百零一條第
    一項偽造有價證券罪嫌，無非係以：(1)告訴人丁○○之指述；(2)被告於偵查中供
    稱：伊一共蓋了四張，惟因其中一張票號在中間之支票蓋印不清，故伊只借了三
    張云云。然該三張支票票號各為ＷＥ0000000號、ＷＥ0000000號
    及ＷＥ0000000號，俱為連號，未如被告所言有跳號之情形；(3)參以被害
    人與被告曾為男女朋友關係，素無嫌隙，當無蓄意攀誣之理：(4)並提出遺失票據
    申報書、掛失止付票據提示人資料查報表、支票及退票理由單影本等加以佐證。
    訊據被告固坦承在前開支票上蓋用告訴人之印鑑章，且在前支票上填寫金額、日
    期，並交付予證人甲○○、乙○○等情不諱，惟矢口否認有何竊盜及偽造有價證
    券犯行，辯稱：是告訴人同意把支票借給伊等語。
四、經查：
  (一)按告訴人之告訴，係以使被告受刑事訴追為目的，是其陳述是否與事實相符，仍
    應調查其他證據以資審認（最高法院五十二年臺上字第一三○○號判例參照）。
    查被告前曾向告訴人調借另外四張支票等情，為告訴人所不否認（參見本院刑事
    卷宗九十二年三月二十四日調查筆錄第五頁、九十二年四月二十四日調查筆錄第
    一頁），被告既有向告訴人調借支票之前例，則本案被告辯稱：伊係向告訴人調
    借系爭支票等語，尚在情理之內。告訴人指稱被告未得其同意即竊取系爭支票並
    簽發予他人，惟告訴人於本院調查時陳稱：伊隔天發現支票遺失，即馬上打電話
    給被告，要求返還支票，被告拜託伊借票給他，伊說之前那張兩張票都沒處理好
    ，伊怎麼可能再借票等語，又稱：「（問：既然被告票沒有還給你，你也不想借
    給被告，你為何沒有報警處理？）之前我們是男女朋友，被告說票不會亂開，我
    一直持續跟他催討，被告也一直說票會還給我。我相信被告會把空白的票還給我
    。」（參見本院刑事卷宗九十二年四月二十四日調查筆錄第三頁），復陳稱：伊
    五年票據信用良好，伊不可能拿伊的空白支票開玩笑等語（參見本院刑事卷宗九
    十二年五月十五日調查筆錄第五頁），既然告訴人已明知系爭支票在被告處，而
    被告之前並未妥善處理向告訴人調借之支票，告訴人又十分重視其票據信用，若
    被告係竊取系爭支票，告訴人為保護自身權益，依常情應立即報警處理，豈會因
    循圖冀被告主動返還支票，直到銀行通知系爭支票到期時，才在同年六月六日才
    將系爭支票掛失止付，是告訴人所指非無瑕疵可言。
  (二)告訴人於本院調查時履稱被告未妥善處理向其借調之支票，顯見告訴人對被告所
    為大感困擾，且告訴人與被告間仍存有債務糾紛，自非「素無嫌隙」，是難單憑
    告訴人片面指述即採為被告有罪之論斷。又在除告訴人指述外，無其他積極證據
    可資證明被告未得告訴人同意即使用系爭支票，尚難因告訴人事後將系爭支票掛
    失止付，而遽以反推被告未得告訴人同意而竊取、偽造系爭支票，是卷附遺失票
    據申報書、掛失止付票據提示人資料查報表、支票及退票理由單影本，僅能證明
    系爭支票有掛失止付之事實，要難引為被告不利之證據。
  (三)又按事實審法院對於證據之取捨，依法雖有自由判斷之權，然積極證據不足證明
    犯罪事實時，被告之抗辯或反證縱屬虛偽，仍不能以此資為積極證據應予採信之
    理由，最高法院三十年上字第四八二號著有判例可資參照。被告雖於偵查中辯稱
    ：伊一共蓋了四張，惟因其中一張票號在中間之支票蓋印不清，故伊只借了三張
    云云。然該三張支票票號各為ＷＥ0000000號、ＷＥ0000000號及
    ＷＥ0000000號，俱為連號，未如被告所言有跳號之情形，其供述雖有不
    實，然本案除告訴人片面有瑕疵指述外，並無積極證據可資證明被告確有竊盜及
    偽造有價券犯行，揆諸上開判例見解，在無積積證據證明犯罪事實時，被告之抗
    辯縱屬虛偽，仍不能以此資為積極證據引為被告有罪之論據。
五、綜上所述，本件尚乏積極證據足資證明被告確有竊盜及偽造有價證券之行為，揆
    諸前揭條文及判例意旨，尚難僅憑推測或擬制之方法，即遽認被告有罪之論斷。
    此外，本院復查無其他積極證據足資認定被告有何公訴人所指之犯行，被告之犯
    罪既屬不能証明，爰依首揭規定，諭知其為無罪之判決。
據上論斷，應依刑事訴訟法第三百零一條第一項，判決如主文。
中      華      民      國      九十二    年      九    月      十九    日
                                臺灣臺中地方法院刑事第三庭
                                    審判長法  官  劉錫賢
                                          法  官  吳進發
                                          法  官  黃裕仁
右正本證明與原本無異。
如不服本判決，應於送達後十日內向本院提出上訴狀（須附繕本），上訴於臺灣高等
法院臺中分院。
                                          書記官
中      華      民國      九十二    年      九    月      十九    日


司法院資訊處製作；財團法人民間司法改革基金會備份。
